# 关于收购控股公司后子公司减资

提问人：biologyci 时间：2011-02-12 15:16:55
陈老师，您好，本人有如下问题求教： 2010 年 7 月 31 日，A公司以对价 10 元取得(非同一控制)B公司80%股权，购买日B公司净资产公允价值如下: 实收资本 44 累计亏损 （ 44 ） 资产评估增值 5 -------------- 公允价值合计 5 因此，计算的商誉=10-（5×0.8）=6 合并日抵消分录： 借：实收资本 44 累计亏损 （ 44 ） 资本公积 5 商誉6 贷：长投 10 少数股东权益 1 2010年 8 月 1 日，子公司由于累计亏损进行减资 借：实收资本44 贷：累计亏损 44 随后确认，自A公司和MI处收到的新注资共计12.5元（A:10 M:2.5） 借：银行存款 12.5 贷：实收资本 12.5 如此， 2010 年 12 月 31 日子工资经公允价值调整后的所有者权益为： 实收资本 12.5 累计亏损 0 资产评估增值 5 -------------- 公允价值合计 17. 5 问： 1.母公司单体报表层面，需要怎么处理 2.我们在进行合并抵消时，采用的方法是将长期股权投资和购买日的公允价值进行抵消,即，分录同合并日的抵消分录。但是这样就会使得子公司 12 月 31 日实收资本和累计亏损地销售，出现余额。请问如何处理。 3.子公司由于亏损，进行与累计亏损对冲的减资，分录是否正确？ 谢谢！

回答人：chenyiwei
假设非同一控制下合并与后续的增资是两个互相独立的事项，即后续的增资从经济实质上说并不是企业合并交易的组成部分，则：
1 、母公司个别报表层面：由非同一控制下企业合并形成的长期股权投资的初始成本按 2 号准则第三条（二）确定，即 10 ；增资所形成的长期股权投资按 2 号准则第四条确定其成本，即 10 。长期股权投资帐面价值合计为 20 。
2 、对于子公司的所有者权益内部结转，无论母公司采用成本法还是权益法核算其对该子公司的长投，均无须进行相应的账务处理，但应建立备查簿进行跟踪。在本案例中，母公司在编制合并报表时，可以有两种处理方式：（ 1 ）视同该内部结转没有发生过，先对子公司的个别报表进行调整，转回子公司帐面所作的借记实收资本、贷记累计亏损的所有者权益内部结转分录，相应抵销分录与购买日抵销分录相同；（ 2 ）根据备查簿的记录相应调整年末抵销分录，即年末抵销分录中所涉及的购买日净资产中，实收资本和累计亏损均为零。
3 、可以这样处理，但建议获取律师的法律意见。前几年股权分置改革时，有些亏损严重的上市公司就是用这种方法减资弥补亏损的。